臺灣臺中地方法院交通事件裁定　　　 96年度交聲字第490號
原處分機關　交通部公路總局臺中區監理所
受處分人　　甲○○
　　　　　　　　　　國民
上列受處分人因違反道路交通管理處罰條例案件，對於交通部公
路總局臺中區監理所96年5月3日所為之處分（中監違字第裁60-G
C0000000號裁決書），聲明異議，本院裁定如下：
    主    文
異議駁回。
    理  由
一、原處分機關略以：受處分人甲○○於民國96年3月3日19時05
    分許，騎乘其所有之車號J7X-361重型機器腳踏車，在臺中
    市○○路與福星北路口，因「闖紅燈（福星路往中清路方向
    直行） 」違規，經臺中市警察局第六分局依違反道路交通
    管理處罰條例第53條第1項舉發。茲異議人於期限內到案申
    訴，然本所經查受處分人違規屬實，遂於96年5月3日以中監
    違字第裁60-GC0000000號裁決書，裁處受處分人違反道路交
    通管理處罰條例第53條第1項之規定，處罰鍰新臺幣（下同
    ）一千八百元整，並記違規點數三點，逾期則依裁決書處罰
    主文規定裁處，於法並無不合等語。
二、本件受處分人甲○○則具狀並到庭說明以：聲請人為警察攔
    檢時，係由福科路轉黎明路再騎到福星路，再左轉福星北路
    （聲明異議書內誤載為由福興北路左轉福興路），絕非直行
    福星北路而闖紅燈，被攔下來時，原本以為是因未自己未依
    兩段式左轉之規定而有違規，豈料員警竟告以係闖紅燈直行
    ，其當場即對違規事由有所爭執，並一再說明其當時係由福
    星路騎往福星北路的方向，希望員警能去調閱那附近的監視
    器錄影帶查證其當時之行進方向，詎料員警竟敷衍了事而直
    接寄發紅單，爰聲明異議云云。
三、按汽車駕駛人，行經有燈光號誌管制之交岔路口闖紅燈者，
    處一千八百元以上五千四百元以下罰鍰，並記違規點數三點
    ；汽車行駛至交岔路口，其行進、轉彎，應遵守燈光號誌，
    道路交通管理處罰條例第53條、第63條第1項第3款與道路交
    通安全規則第102條第1項第1款分別定有明文。又按車輛面
    對圓形紅燈表示禁止通行，不得超越停止線或進入路口，道
    路交通標誌、標線、號誌設置規則第206條第1項第5款亦有
    明定。次按交通警員製單舉發違反道路交通管理處罰條例所
    列之違規事實，本質上為行政處分，係公務員基於職務上權
    力，依法就特定之具體事件所為具公法上效果之單方行政行
    為，基於公務員為公法上行為具有公信力之原則，該行政處
    分當可被推定為真正，其據以依法處分之事實認定亦為正確
    無誤，此與民事訴訟法第355條第2規定：「文書依其程式及
    意旨得認作公文書者，推定其為真正」之情形相同，本此公
    信原則，乃立法者賦予行政機關制定違反道路交通事件統一
    裁罰標準及處理細則，使值勤員警得當機處分（如該細則第
    23條）以達其維護交通秩序、安全之行政目的，反之，若謂
    公務員一切行政行為均需預留證據以證其實，則國家行政勢
    將窒礙難行，據此，刑事訴訟法就犯罪證據有關之規定中，
    與屬行政秩序罰之交通違規裁罰本質不合之部分，自不在準
    用之列。法院若查無證據足資證明員警有捏造事實違法取締
    之情事，則值勤警員本其維護交通秩序、安全職責所為之舉
    發，自應受到合法、正確之推定。經查：
  (一)本件受處分人甲○○騎乘其所有之車號J7X-361重型機器腳
    踏車，於96年3月3日19時05分許，在臺中市○○路與福星北
    路口，遭員警以「闖紅燈（福星路往中清路方向直行）」違
    規為由，當場攔檢舉發，並掣開違規通知單受處分人拒簽而
    移送等情，有前揭舉發通知單、裁決書等在卷可稽。
  (二)雖受處分人以上開情詞置辯，惟證人即原舉發機關之執勤員
    警吳幸昌於96年6月6日在本院具結證稱：「（問：你當天發
    現受處分人如何違規？）當時我與巡佐站在福星北路上之我
    畫出的告發交通違規位置上（參見附件），福星北路與福星
    路是一個Ｔ字路口，那時有三台機車在福星北路上闖紅燈，
    受處分人是我攔下的其中一台，這三台都是沿著福星北路的
    慢車道往中清路上直行，我並沒有看到被我開單的受處分人
    從福星路左轉到福星北路。」、「（問：你看到時他們就沿
    著路邊騎嗎？是的，那三台車是沿著福星北路路邊騎過來，
    因為當時我站位置與那個路口距離不到二十公尺左右，一般
    的車子都是剛起步，所以速度都不是很快。」、「（問：你
    確定你看到受處分人是在福星北路上闖紅燈？）是。」等語
    在卷，而警察為維持交通秩序，依法執行職務，立場自應客
    觀公正，乃屬至明之理；況本件證人吳幸昌與受處分人素不
    相識，亦無宿怨，當無設詞誣攀之理，是其所為證言，應屬
    真實可信。
  (三)再者，異議人曾於違規現場向證人吳幸昌表明其行車方向係
    「福星路左轉福星北路」一節，固經證人吳幸昌證述屬實，
    然依據證人吳幸昌到庭結證內容亦可知，當天證人曾依受處
    分人所稱而調閱臺中市○○路、黎明路交叉路口（該處適為
    六分局西屯派出所所在之處）的錄影帶，但是並未發現受處
    分人騎乘機車行經該處，且那一帶有許多條路可以通往福星
    北路，故實在無法判斷受處分人原來之行進方向等語明確。
    而經本院函請臺中市警察局第六分局調閱96年3月3日下午7
    時前後福星路往福星北路之監視器畫面送院參辦，經該局以
    96 年6月14日中分六警交字第0960020824號函覆稱，該時段
    往福星北路之監視畫面均經覆蓋致無法調閱等語，有該函文
    在卷可稽，是本院實查無任何證據足資證實聲明異議人所稱
    之行進方向。另本院亦查無何執勤警員有捏造事實、違法取
    締之情事，則執勤警員本其維護交通秩序、安全職責所為之
    當場舉發，自應受到合法、正確之推定。受處分人至今亦無
    法提出任何對其有利之證據供本院參酌，其否認違規之情，
    自不足採。是受處分人確有闖紅燈之情，堪以認定。
  (四)從而，原處分機關據以援引上開規定，裁處罰鍰一千八百元
    整，並記違規點數三點，逾期則依裁決書處罰主文規定處罰
    ，並無不當。本件聲明異議為無理由，應予駁回。
五、據上論斷，應依道路交通管理處罰條例第八十七條第二項，
    道路交通案件處理辦法第十九條規定，裁定如主文。
中　　華　　民　　國　　96　　年　　6 　　月　　29　　日
                    交通法庭    法  官  林學晴
上正本證明與原本無異。
如不服本裁定應於送達後五日內向本院提出抗告狀。
                                書記官  賴淵瀛
中　　華　　民　　國　　96　　年　　6 　　月　　29　　日
